【裁判字號】    97,訴,259
【裁判日期】    980305
【裁判案由】    損害賠償
【裁判全文】
臺灣屏東地方法院民事判決               97年度訴字第259號
原      告  乙○○
訴訟代理人  蔡祥銘律師
            蔡晉祐律師
被      告  丁○○○
            丙○○
            甲○○
                        15號.
上列當事人間損害賠償事件，本院於民國98年2 月19日言詞辯論
終結，判決如下：
    主  文
被告應連帶給付原告新臺幣壹佰伍拾貳萬元及被告丁○○○、丙○○部分自民國九十六年十一月二十一日起，被告甲○○自民國
九十七年八月一日起均至清償日止，按週年利率百分之五計算之
利息。
訴訟費用由被告連帶負擔。
本判決予原告以新臺幣伍拾萬陸仟陸佰元供擔保後得假執行。
    事實及理由
一、原告起訴主張：
  (一)被告3 人於民國92年9 月12日前某日共同基於毀損他人建築
    物之犯意聯絡，將原告自本院91年度執字第15942 號強制執
    行事件中拍賣取得坐落在屏東縣枋寮鄉○○段北勢寮小段16
    39-15 地號土地上，門牌號碼：屏東縣枋寮鄉○○○路67號
    之房屋中所增建未辦理保存登記之建物即屏東縣枋寮鄉○○○○段暫1321號之房屋（下稱系爭房屋）全部拆除，而系爭
    房屋當初拍定價格為新臺幣（下同）1,520,00 0元，原告就
    被拆除之系爭房屋受有前述金額之損害，故被告依民法第18
    4 條第1 項及第185 條規定，自應連帶賠償原告上開金額，
    從而原告依前開規定請求被告連帶給付原告如訴之聲明所示
    金額。並於本院聲明：如判決主文所示。
  (二)對被告抗辯之陳述：
  1.颱風當時只是局部的毀損而已，被告雖提出屏東縣枋寮地政
    事務所函文，認為系爭房屋是磚造，此是系爭房屋已拆掉6
    年後所做推論，與實情已有不符，自應以拆除當時為準。至
    被告甲○○雖提出屏東縣枋寮地政事務所函文而主張其所拆
    除之房屋僅為鋼鐵結構之鐵皮屋非屬加強磚造房屋，惟被告
    所拆除之系爭房屋屬加強磚造房屋之事實，有本院民事執行
    處查封後函查坐落原告拍得房屋之房屋稅籍資料，經屏東縣
    稅捐處潮州分處於91年11月25日函覆關於主體及增建之屋均
    屬構造別代號「C 」（即加強磚造）可參；而屏東縣枋寮地
    政事務所受囑託辦理查封登記時亦認定增建部份為加強磚造
    ，且事後經宏基不動產鑑定顧問公司所為之鑑估報告，亦認
    定系爭房屋全棟暨增建部份屬加強磚造之一層平房; 另被告
    以張仁謀名義向財政部有財產局承租系爭房屋所坐落之國有
    土地所締結之國有基地租賃契約書上亦載明：「本租約1636
    、1638. 1639-4、一7 地號土地上磚造平房... ，自82年7
    月21日以前即併同其毗鄰建之中正大路37-1號門牌主體建物
    整體使用」等語，凡此，均足見被告所拆除增建之系爭房屋
    確與主體同屬磚造平房無誤，上開事實亦為臺灣高等法院高
    雄分院96年度上訴字第1995號刑事判決所認。
  2.被告事後雖會屏東縣枋寮地政事務所人員前往現場會勘，並
    作成會勘結論表示：依現場遺留之基地現況有H 型鋼柱8 支
    、鐵管柱3 支及鋼筋混泥土柱3 支，再查稅籍紀錄表，該地
    點於85年7 月時確曾有鋼鐵造結構之增建建物，而認定原增
    建建物應屬鋼鐵造鐵皮屋較為符合實際，然被告等前往會勘
    時已事隔6 年之久，系爭房屋早巳遭拆除殆盡，能否依前述
    現狀而認定系爭房屋為鋼鐵造鐵皮屋本即有疑問。再者，現
    場遺留之基地現況雖有H 型鋼柱8 支、鐵晉柱3 支及鋼筋混
    泥土柱3 支，惟依上開事實至多僅能推論系爭建物或有部分
    結構為鋼造，實不能據此而認定系爭房屋全部為鋼鐵造鐵皮
    屋，否則依現場遺留之鋼筋混泥土柱3 支豈非可推論為系爭
    房屋鋼筋混凝土結構？是屏東縣枋寮地政事務所前開結論不
    啻與前述受囑託辦理查封登記時所為之認定相違背，並與不
    動產鑑定顧問公司接受鈞院囑託鑑價所為之鑑定報告不符，
    實不足資為被告有利之認定。被告3 人均因毀損罪遭判刑，
    事實部分可以認定。
二、被告方面：
  (一)被告甲○○則以：88年間屏東縣稅捐處登載系爭房屋是鐵皮
    屋，92年拍賣時，屏東縣枋寮地政事務所測量人員記載為加
    強磚造平房，鑑定公司依據地政機關資料亦載為加強磚造，
    因法院發出公文向屏東縣稅捐稽徵處查詢，屏東縣稅捐稽徵
    處即將鋼鐵造改成加強磚造。惟所謂加強磚造平房乃是指後
    面的養雞雞寮，幼稚園之房屋是加強磚造房屋，但延續增建
    部分則是鐵皮屋，當初拆掉的是鐵皮屋。而屏東縣政府亦有
    相關答覆，這屬行政上疏失，而請求時效已經超過，仍要負
    賠償責任，並無理由。刑事判決以地政機關登載錯誤之事認
    定系爭房屋是加強磚造，而推出不可能被15級颱風吹垮之結
    論。刑事部份目前在上訴，是否待刑事判決確定後，再認定
    民事賠償責任，而原來專業的認定，屏東縣政府業經更正等
    語置辯。並於本院聲明：原告之訴駁回。
  (二)被告丁○○○則以：系爭房屋原本是鐵皮屋，遭颱風侵襲而
    有損害，原告曾說要其把壞掉的部分整理，事先有經過原告
    的同意才做。原告也說要和伊寫合約，伊曾寄寫存證信函給
    原告，但因之後原告離開屏東縣枋寮鄉，無法找到原告承租
    。嗣2 年後原告回來稱說沒有要出租，並將其趕走，又提告
    訴，實則原告曾經口頭上承諾要出租房子給伊，其等實是受
    害者等語置辯，並於本院聲明：原告之訴駁回。
  (三)被告丙○○則以：其僅受雇被告丁○○○前往拆房屋，原本
    僅是打算整理而言，但進去後發現破壞嚴重無法整理才拆掉
    ，而從證人變被告甚感無辜，其應無須負賠償之責任等語置
    辯，並於本院聲明：原告之訴駁回。
三、經查，原告於92年8 月20日向本院民事執行處91年度執字第
    15942 號強制執行事件投標坐落屏東縣枋寮鄉○○段北勢寮
    小段1639之27（價金32萬元）、1639之15地號（價金188 萬
    元）2 筆土地並位於其上之同段1259建號房屋（價金88萬元
    ）及暫編建號1321號之系爭房屋（價金152 萬元）。並於同
    年8 月28日經本院核發不動產權利移轉證書取得所有權，業
    經本院調閱本院前開執行卷審閱無誤，且為兩造所不爭執自
    可信為真實。
四、本件主要爭點為(一)被告甲○○有無於92年9 月12日前某日僱
    請被告丙○○，並由被告丁○○○出資4 萬餘元，由丙○○
    前往拆除該暫編建號1321號房屋？(二)被告3 人應否負共同侵
    權行為責任？經查：
  (一)原告主張被告甲○○於92年9 月12日前某日僱請被告丙○○
    ，並由被告丁○○○出資4 萬餘元，由丙○○前往拆系爭暫
    編建號1321號房屋，被告3 人所涉共同毀損他人建築物罪嫌
    ，業經臺灣屏東地方法院檢察署檢察官以96年度偵字第1032
    號起訴書對被告丁○○○、丙○○提起公訴，經本院以96年
    度訴字第1223號刑事判決判處有期徒刑1 年，各減為有期徒
    刑6 月，得易科罰金，嗣經臺灣高等法院高雄分院以97年度
    上訴字第1333號刑事判決撤銷原判決，改對被告2 人各判處
    有期徒刑1 年，減為有期徒刑6 月，得易科罰金，被告甲○○部分業經臺灣屏東地方法院檢察署檢察官以94年度偵續字
    第52號起訴書對被告甲○○起訴，經本院以95年度訴字第30
    5 號刑事判決判處2 年6 月，嗣經臺灣高等法院高雄分院以
    96年度上訴字第1995號刑事判決撤銷原判決，改對被告甲○○判處有期徒刑2 年，減為有期徒刑1 年，而各該刑事案件
    部分現仍上訴最高法院審理中，尚未確定等情，業經本院調
    閱上述刑事卷證審閱無誤，並有本院及臺灣高等法院高雄分
    院各該刑事判決在卷及刑事卷證影印在卷可稽，被告雖否認
    有毀損之情，並以前詞置辯，然被告3 人共同毀損系爭房屋
    之情可堪認定為實。
  (二)被告3 人既有共同毀損系爭房屋之事實，應否負共同侵權行
    為責任，茲審酌如下：
  1.按數人共同不法侵害他人之權利者，連帶負損害賠償責任﹔
    不能知其中孰為加害人者，亦同。造意人及幫助人，視為共
    同行為人，民法第185 條第1 、2 項分別定有明文。次按「
    數人因共同過失不法侵害他人之權利者，依法應負連帶賠償
    責任，苟各行為人之過失均為其所生損害之共同原因，即所
    謂行為關連共同，亦足成立共同侵權行為。本件加害人某甲
    之過失責任，縱較加害人某乙為輕，然對於被害人之賠償，
    則應與某乙負連帶責任，原判決僅按十分之三給付，尚有未
    合。」最高法院著有66年台上字第2115 號 判例可供參考。
  2.承前(一)所述，被告間確有共同毀損原告所有系爭房屋可堪認
    定，其等之行為實質上已造成原告之房屋損失，足認其行為
    係故意加損害於他人之物，而成立侵權行為，參照前開最高
    法院判例意旨，被告之間均已構成共同侵權行為，依法對原
    告負有連帶損害賠償責任可資認定。而爭房屋當初拍定價格
    為1,520,000 元，為兩造所未爭執，則原告因此受損之損害
    ，以該對價認定核屬適當。從而原告依據民法第184 條第1
    項並第185 條規定，訴請被告連帶賠償如判決主文第1 項所
    示金額與利息，於法有據，應予准許。
五、假執行之宣告：
    原告陳明願供擔保，聲請宣告假執行，核無不合，爰酌定相
    當擔保金額准許之。
六、本件事證已臻明確，兩造其餘主張、陳述及立證方法，經核
    於判決不生影響，爰不逐一論列，附此敘明。
據上論結：原告之訴為有理由，依民事訴訟法第78條、第85條第
2項 ，第390 條第2 項，判決如主文。
中    華    民    國    98    年    3     月    5    日
                  民事第一庭    法  官  潘快
正本係照原本作成。
如不服本判決，應於收受送達後二十日內向本院提出上訴書狀，
其未表明上訴理由者，應於提出上訴後二十日內向本院補提理由
書狀（均須按他造當事人之人數附繕本）
                                書記官  黃麗燕
中    華    民    國    98    年    3     月    5    日


司法院資訊處製作；財團法人民間司法改革基金會備份。
